臺灣高等法院刑事裁定　　　　　　　　　　　　　　　九十三年度抗字第一七三號
　　抗　告　人　　甲○○
右列抗告人因對檢察官之執行指揮聲明異議案件，不服臺灣桃園地方法院中華民國九
十三年二月二十五日裁定（九十三年度聲字第一一三號），提起抗告，本院裁定如左
：
    主  文
抗告駁回。
    理  由
一、按刑事訴訟程序中抗告人之合法抗告，抗告法院誤為不合法，而從程序上為駁回
    抗告之裁定確定者，此種裁定並不發生實質之確定力，可逕依合法之抗告進行審
    查（參見最高法院八十年度臺上字第二九四五號、九十一年度臺非字第二一一號
    判決意旨）。查本件抗告人現因案在臺灣臺東監獄泰源分監執行，其對檢察官之
    執行指揮命令聲明異議案件，經原審法院裁定駁回其聲請後，囑託該監所長官於
    民國（下同）九十三年三月九日將裁定正本送達於抗告人收受，有附卷之送達證
    書可稽。此項抗告並無特別規定，應為五日，則自九十三年三月十日送達裁定之
    翌日起算，計至同年三月十四日其抗告期間應已屆滿，惟因該日為星期日，而該
    監所於星期六、日因收容人未開封，且郵政代辦處亦無上班及收受處理郵件，故
    未收受收容人提出之上訴及抗告狀，業據臺灣泰源技能訓練所以九十三年六月二
    十四日泰所戒字第○九三○○○三七三四號函覆本院明確，故本件之抗告日期應
    延至同年三月十五日始行屆滿。又本件抗告人係向該監所提出抗告狀，抗告狀上
    所蓋用該監所戒護科之收文章日期雖為九十三年三月十六日，然抗告人實際於同
    年三月十五日即已提出抗告狀，惟因其未主動告知當日為最後抗告期限，其所屬
    工場主管、教區科員遂以一般書信檢查方式處理，而於當日下午五時收封前始陳
    ，接著下午六時為下班時間，故該份抗告狀所蓋收文日期為三月十六日等情，有
    抗告人所提之臺灣泰源技能訓練所收容人掛號訴狀（重要書信）寄發登記簿影本
    、及臺灣泰源技能訓練所以九十三年六月二十四日泰所戒字第○九三○○○三七
    三四號函可稽，按抗告人實際已於九十三月三月十五日向該監所提出抗告狀，則
    本件抗告自屬合法。本院原依據抗告狀上該監所戒護科收文章之日期誤認抗告人
    係至同年三月十六日抗告，已逾越法定抗告期間，而於九十三年五月六日裁定駁
    回其抗告，自不生實質上之效力，且本件並非刑事判決，又非關於實體上之裁定
    ，無從依非常上訴及再審程序救濟，揆諸前揭說明，自應由本院逕依合法之抗告
    進行審查，另行裁定，合先說明。
二、本件原裁定以：抗告人甲○○於八十三年一月六日因違反槍砲彈藥刀械管制條例
    案件經本院判處有期徒刑三月確定，於八十三年四月十九日因違反麻醉藥品管理
    條例案件經原審法院判處有期徒刑六月確定，於八十三年八月十一日因竊盜案件
    經本院判處有期徒刑一年二月確定，經裁定應執行有期徒刑一年八月，八十三年
    七月十五日送監執行，指揮書執行完畢日期為八十四年七月三十日，於八十三年
    十一月三日因違反麻醉藥品管理條例案件經判處有期徒刑六月確定，於八十四年
    七月三十一日接續執行，指揮書執行完畢日期八十五年一月二十二日，又於八十
    四年六月十六日因違反麻醉藥品管理條例案件經判處有期徒刑九月，八十四年九
    月三日確定，於八十四年十月二十七日因竊盜、違反槍砲彈藥刀械管制條例案件
    經本院判處有期徒刑二年二月，刑期執行完畢或赦免後強制工作二年，於八十五
    年五月六日確定，嗣經裁定應執行有期徒刑二年十月，刑期執行完畢或赦免後強
    制工作二年確定，接續執行，刑期起算日期八十五年一月二十三日，八十六年五
    月九日假釋出監，縮刑期滿日期八十七年九月十一日，並自九十年四月二日起執
    行強制工作，（期間自九十一年三月二十七日抗告人甲○○送臺灣桃園看守所附
    九十一年十月六日），執行期滿日期為九十二年十月十三日，嗣臺灣臺中地方法
    院於九十二年九月三十日以九十二年度聲字第三二九六號裁定免予繼續執行等情
    ，有臺灣高等法院被告全國前案紀錄表、臺灣桃園地方法院法務部在監
    表、臺灣臺中地方法院檢察署檢察官九十年執保助字第一○號執行竊盜犯贓物犯
    保安處分指揮書影本、臺灣臺中地方法院九十二年度聲字第三二九六號裁定在卷
    可稽。然而：(1)抗告人甲○○於假釋期間因另犯販賣第二級毒品罪而於八十七年
    五月六日經臺灣臺中地方法院檢察署檢察官起訴，於九十二年四月二十九日經臺
    灣高等法院臺中分院以九十一年度重上更五字第二九三號判處有期徒刑五年四月
    ，於九十二年七月二十四日經最高法院駁回上訴確定，並於九十二年十月十四日
    監獄乃依法報請法務部撤銷抗告人之上開假釋，業經法務部於九十二年十月十三
    日以法矯決字第○九二○○三八四八五號函核准撤銷之假釋，並應通知原指揮執
    行之檢察署檢察官執行前案之殘餘刑期等情，有臺灣臺東監獄聲請撤銷假釋報告
    表影本、法務部調查局九十二年十月十三日法矯決字第○九二○○三八四八五號
    函附卷可稽，臺灣臺東監獄隨即函請臺灣桃園地方法院檢察署執行抗告人甲○○
    之殘餘刑期有期徒刑一年四月，亦有臺灣臺東監獄九十二年十月十五日東監教字
    第○九二○○○三二○六號函影本一紙在卷可憑，並經調取臺灣桃園地方法院檢
    察署九十二年度執更字第一三二八號執行卷宗核閱無訛。從而，臺灣桃園地方法
    院檢察署檢察官依法於九十二年十一月二十八日核發九十二年執更字第一三二八
    號執行指揮書執行抗告人甲○○經撤銷假釋後之上開殘餘刑期，刑期起算日期九
    十二年十月十四日，執行期滿日期九十四年二月十三日，洵無違誤或不當之處，
    抗告人指摘檢察官執行殘餘刑期之執行命令違法及不當云云，顯有未合。(2)至於
    抗告人甲○○另指稱「依本件既知聲明人在假釋中犯罪被起訴，可預期於將來再
    犯罪之判決確定後，依法仍應撤銷竊盜罪之假釋並執行其殘刑，自不能先分案執
    行其刑後強制工作二年：」等語，惟假釋期滿，其假釋尚未被撤銷，雖依法於再
    犯之罪判決確定後，仍可撤銷假釋，但將來再犯之罪是否判決有罪及何時確定，
    均為未知數，故於假釋期滿，假釋未被撤銷，執行強制工作並無違法及不當之處
    ，本件抗告人於八十六年五月九日假釋出監，假釋期滿日期為八十七年九月十一
    日，雖於假釋期間因涉犯販賣第二級毒品罪而於八十七年五月六日經臺灣臺中地
    方法院檢察署檢察官起訴，然迄於九十二年四月二十九日始經臺灣高等法院臺中
    分院以九十一年度重上更五字第二九三號判處有期徒刑五年四月，於九十二年七
    月二十四日經最高法院駁回上訴確定，而臺灣臺中地方法院檢察署檢察官因臺灣
    桃園地方法院檢察署囑託執行，於九十一年十月二十八日核發九十執保助字一○
    號執行竊盜犯贓物犯保安處分指揮書將異議人甲○○送臺灣泰源技能訓練所執行
    強制工作二年，執行起算日期九十年四月二日，執行期滿日期為九十二年十月十
    三日，由於假釋期間所違犯之販賣第二級毒品罪尚未判決有罪確定，假釋出獄宣
    付保護管束期滿日期為八十七年九月十一日，亦尚未經撤銷，是知臺灣臺中地方
    法院檢察署檢察官前述強制工作之執行指揮亦無不當及違法之處。(3)抗告人援引
    七十三年三月二十八日法（七十三）檢字第三四三○號函之檢察署座談會研究：
    「甲係被判於刑之執行前令入勞動場所強制工作，其徒刑既經檢察官指揮發監開
    始執行，不論執行是否完畢或其日期多少，均不得再將甲解送保安處分場所執行
    強制工作」而主張「刑後強制工作二年，必須待殘刑執行完畢後始得執行強制工
    作，既執行強制工作，可謂殘刑已執行完畢，依法自不得再執本件之殘刑」，惟
    前揭檢察署座談會研究並非中央法規標準法第二條、第三條之法律（法、律、條
    例、通則）、命令（規程、規則、細則、辦法、綱要、標準、準則），不具有法
    的拘束力，而依刑法第十二章保安處分章各該規定，其中第九十八條規定：「依
    第八十六條、第八十七條、第八十九條及第九十條規定宣告之保安處分，於刑之
    執行完畢或赦免後，認為無執行之必要者，法院得免其處分之執行」，並無強制
    工作執行完畢後，主刑徒刑已執行完畢之規定，至於竊盜犯贓物犯保安處分條例
    第六條規定「依本條例執行強制工作之結果，執行機關認為無執行刑之必要者，
    得檢具事證，報請檢察官聲請法院免其刑之執行。」，依同條例第三條規定「十
    八歲以上之竊盜犯、贓物犯，有左列情形之一者，得於刑之執行前，令入勞動場
    所強制工作：一有犯罪之習慣者。二以犯竊盜罪或贓物罪為常業者。刑法第八十
    四條第一項之期間，自前項強制工作執行完畢之日起算。但強制工作自應執行之
    日起經過三年未執行者，自該三年之期間屆滿之日起算。」，係於刑之執行前令
    入勞動場所強制工作，與抗告人上開案件原裁判係宣告於刑之執行完畢或赦免後
    ，令入勞動場所之情形不同，且前述於刑之執行前令入勞動場所強制工作，亦係
    由執行機關依強制工作執行結果認為無執行刑之必要者，得檢具事證，報請檢察
    官聲請法院免其刑之執行，而非執行機關或檢察官得逕予認定免其刑之執行，從
    而可知抗告人此部分之主張顯屬無據等由，因而駁回抗告人之聲明異議，經核尚
    無不合，應予維持。
三、本件抗告意旨仍以假釋經撤銷，仍須先執行殘刑，始可謂刑已執行完畢，故抗告
    人雖於假釋中更犯罪，然於假釋期滿前判決尚未確定，於假釋期滿後始判決確定
    者，仍應於判決確定後六月內撤銷假釋，待殘刑執行完畢後，始得撤銷強制工作
    等情，指摘原裁定不當。惟查本件臺灣桃園地方法院檢察署檢察官囑託臺灣臺中
    地方法院檢察署檢察官指揮執行之強制工作，經執行後，業據臺灣臺中地方法院
    檢察署檢察官依法聲請免予繼續執行，並經臺灣臺中地方法院於九十二年九月三
    十日以九十二年度聲字第三二九六號刑事裁定免予繼續執行強制工作處分，並經
    確定在案，有被告之全國前案紀錄表、及前開刑事裁定書可稽。而抗告人於強開
    強制工作處分經執行並裁定免予繼續執行確定後，始於九十三年一月六日向原審
    法院聲明異議，即使檢察官對於前開強制工作處分及假釋撤銷後所餘殘刑之指揮
    執行順序有所不當，亦非事後之聲明異議可得救濟，抗告人之聲明異議顯已無任
    何實益可言，仍應認本件抗告為無理由，予以駁回。
四、據上論結，應依刑事訴訟法第四百十二條，裁定如主文。
中　　　華　　　民　　　國　　九十三　　年　　　九　　　月　　 三十 　　日
                              臺灣高等法院刑事第二十三庭
                                  審判長法  官 宋      祺
                                        法  官 王  淑  滿
                                        法  官 蔡  明  宏
右正本證明與原本無異。
不得再抗告。
                                        書記官 蔡  慧  娟
中　　　華　　　民　　　國　　九十三　　年　　　十　　　月　　　四　　　日
